【裁判字號】    99,交上易,70
【裁判日期】    991125
【裁判案由】    過失傷害
【裁判全文】
臺灣高等法院刑事判決                99年度交上易字第70號
上  訴  人  臺灣臺北地方法院檢察署檢察官
上  訴  人
即  被  告  金賢剛
上列上訴人因被告過失傷害案件，不服臺灣臺北地方法院97年度
交易字第654 號，中華民國99年1 月12日第一審判決（起訴案號
：臺灣臺北地方法院檢察署97年度調偵字第913 、914 號），提
起上訴，本院判決如下：
    主  文
原判決撤銷。
金賢剛犯業務過失傷害罪，處有期徒刑參月，如易科罰金，以新
臺幣壹仟元折算壹日。
    事  實
一、金賢剛為計程車司機，為從事駕駛業務之人。前於民國（下
    同）91年間因違反著作權法等案件，經臺灣臺北地方法院以
    93 年 度簡字第736 號刑事簡易判決分別判處有期徒刑4 月
    、5 月，並定應執行有期徒刑7 月確定，甫於93年6 月29日
    徒刑易科罰金執行完畢（本件為過失犯罪，不構成累犯）。
    詎猶不知謹慎，復於96年12月18日下午9 時許，駕駛車牌號
    碼789-EX號營業用小客車沿臺北市○○○路○ 段由南往北行
    駛，行經臺北市大安區○○○路○ 段319 號前之行人穿越道
    ，明知汽車行駛至交岔路口，其行進、轉彎均應遵守燈光號
    誌之指示，汽車行近未設行車管制號誌之行人穿越道前，應
    減速慢行，且汽車行經行人穿越道，遇有行人穿越時，無論
    有無交通指揮人員指揮或號誌指示，均應暫停讓行人先行通
    過，並應注意車前狀況，隨時採取必要之安全措施，而依當
    時雖為夜間，但有燈光照明、視距良好等情況，並無不能注
    意情事，竟疏未注意敦化南路北往南方向內側快車道上，適
    劉柏均違規騎乘自行車沿上開行人穿越道由西往東方向橫越
    馬路，亦疏於注意慢車不得行駛於上開設有行人觸控號誌之
    行人穿越道之際，未依號誌指示行駛，且未注意車前狀況並
    減速慢行、暫停讓行人先行通過及採取必要之安全措施，貿
    然通過，不慎撞擊劉柏均，致劉柏均人車倒地，並受有頭部
    外傷併硬膜外出血、右脛骨粉碎性開放性骨折、右側總腓神
    經損傷併垂足等傷害。金賢剛於肇事後，未為有偵查犯罪職
    權之機關或公務員發覺前，停留現場等候，主動向前往處理
    之員警自首而接受裁判。
二、案經劉柏均訴由臺北市政府警察局大安分局報告偵辦。
    理  由
壹、證據能力之認定部分：
    按被告以外之人（包括證人、鑑定人、告訴人、被害人及共
    同被告等）於審判外之陳述雖不符刑事訴訟法第159 條之1
    至之4 等4 條之規定，而經當事人於審判程序同意作為證據
    ，法院審酌該言詞陳述或書面陳述作成時之情況，認為適當
    者，亦得為證據；當事人、代理人或辯護人於法院調查證據
    時，知有刑事訴訟法第159 條第1 項不得為證據之情形，而
    未於言詞辯論終結前聲明異議者，視為有前項之同意，同法
    第159 條之5 定有明文。立法意旨在於傳聞證據未經當事人
    之反對詰問予以核實，原則上先予排除。惟若當事人已放棄
    反對詰問權，於審判程序中表明同意該等傳聞證據可作為證
    據；或於言詞辯論終結前未聲明異議，基於尊重當事人對傳
    聞證據之處分權，及證據資料愈豐富，愈有助於真實發見之
    理念，且強化言詞辯論主義，使訴訟程序得以順暢進行，上
    開傳聞證據亦均具有證據能力。查本件下列所引用之被告以
    外之人於審判外之供述證據，因公訴人及被告均已於本院審
    理時表示無意見（見本院卷第31頁反面、第61頁反面至第63
    頁反面），且迄至言詞辯論終結前均未聲明異議，而本院審
    酌上開供述或非供述等證據資料製作時之情況，無不當取供
    及證明力明顯過低之瑕疵，認以之作為證據應屬適當，故揆
    諸前開規定，認前揭證據資料應有證據能力。
貳、認定上訴人即被告金賢剛犯罪所憑之證據及理由：
一、訊據上訴人即被告金賢剛坦承有於96年12月18日下午9 時許
    ，駕駛車牌號碼789-EX號營業用小客車沿臺北市○○○路○
    段由南往北行駛，行經臺北市大安區○○○路○ 段319 號前
    之行人穿越道時，撞擊告訴人劉柏均致傷等事實不諱，核與
    證人即告訴人劉柏均及證人即案發後據報至現場處理之員警
    李豐璋先後於警詢時暨原審審理時具結證述情形互核大致相
    符（見97年度偵字第16519 號卷第14至18頁及原審卷第79頁
    、第96至98頁）；此外，復有97年05月20日臺北市政府交通
    警察大隊道路交通事故初步分析研判表、道路交通事故現場
    圖、現場照片8 張、臺北市政府警察局大安分局受理各類案
    件記錄表等在卷可佐（見上開偵卷第7至12頁、第28頁）。
    而本件被害人因上開撞擊受有頭部外傷併硬膜外出血、右脛
    骨粉碎性開放性骨折、右側總腓神經損傷併垂足等傷害，亦
    有97年1 月9 日臺北市立聯合醫院仁愛院區驗傷診斷書及診
    斷證明書各乙紙在卷可稽（見上開偵卷第19至20頁），自堪
    認為真實。
二、被告矢口否認有業務過失傷害犯行，辯稱：伊當時係搭載乘
    客王沛穎自基隆路高架橋之匝道下橋後，在案發的前1 個路
    口即基隆路與敦化南路口有等待紅燈，待號誌轉變成綠燈後
    ，始啟動行駛至發生事故之路口，伊當時行進方向之號誌為
    綠燈，伊沒有闖紅燈，是告訴人突然衝出來，且告訴人腳踏
    車是深色的，又穿黑色衣服，伊車燈照到告訴人時才發現前
    面有人，但已經來不及煞車，伊並無過失云云。經查：
  (一)證人即案發時乘坐被告所駕駛計程車之乘客王沛穎於原審審
    理時具結後證述：「（問：計程車當天從基隆高架橋下來後
    ，於基隆路及敦化南路由南往北號誌方向號誌如何？）我確
    定車子有停下來，燈號我不清楚，因當時我在傳簡訊，車子
    停下至少有30秒」，「（問：你說計程車有停頓30秒左右，
    是在何處停下來？）不確定，但計程車前面還有2 、3 台車
    子，下來就是要左轉敦化南路路口」，「（問：停頓之後再
    起步，就發生事故？）停頓之後，我就繼續傳簡訊，但後來
    就緊急煞車，車速當時多少我不清楚」，「（問：是否知道
    這2 個路口燈號？）剛下橋的號誌我確定是紅燈，但撞及路
    口之號誌我不清楚」，「因為突然發生緊急煞車，有人撞到
    擋風玻璃上，所以我就嚇到」等語（見原審卷第80頁反面至
    第82頁），且有大豐交通有限公司98年1 月13日大豐電字第
    98010002號函所附96年12月乘客叫車存檔紀錄光碟及列印資
    料等在卷可佐（見原審卷第36至42頁）。
  (二)再依證人劉柏均於警詢時供稱：「（問：你何時？何地？因
    何事遭何人傷害？對方於車禍時作何處理？）我於96年12月
    18日下午20時30分許，我騎乘腳踏車從辛亥路與復興南路口
    的臺大校門口出來（北向東）方向右轉之人行道上行駛，沿
    著辛亥路往大安區衛生所方向，經過敦南街76巷內，隨後沿
    著小巷行駛到敦化南路2 段206 號之路口，我看的號誌為綠
    燈，於是我就隨著行人騎著腳踏車橫跨敦化南路上的快車道
    之人行道（西向東）方向行駛，行駛至馬路中間快車道之第
    4 車道時，而我當時騎著腳踏車快到快車道之安全島時，路
    口號誌仍為綠燈，那時我有注意伊右邊之車道並無來車，於
    是我便騎著腳踏車過馬路，然後忽然1 部車由（南往北）方
    向開過來，而當時行經行人穿越道前之車輛，據報案人稱因
    為注意當時來車之速度為何？而當時開來之車子速度已超越
    斑馬線10幾公尺才剎車，並且將我整個人撞飛（肇事車輛之
    前擋風玻璃均破裂），而撞到我的車子行經行人穿越道沒有
    減速慢行，才撞倒我讓我發生車禍，而撞到我的車子為1 部
    計程車（車號789-EX），後來可能是路過的民眾，幫我打ll
    0 報警及通知119 救護車來，隨後我就被119 救護車送至臺
    北市立仁愛醫院就診」等語（見上開偵卷第15頁），嗣於原
    審審理時具結後證稱：「（問：96年12月18日下午8 點30分
    至9 點左右，你人於何處？）我從臺大校園出來要回家，我
    家住信義路4 段」，「（問：有無行經敦化南路？）對，敦
    化南路靠近基隆路，再我通過6 個車道我是由西向東，所以
    是橫跨2 個車道、1 個安全島及中間4 個快車道，就是要橫
    跨敦化南路，我是騎乘腳踏車，前輪已經踏上第2 個安全島
    ，計程車突然從側面飛撞過來，我是在快車道被撞到的，我
    是後輪被撞到」，「（問：你橫跨敦化南路時，當時號誌如
    何？）是綠燈，我看到是行人穿越的綠燈」，「（問：你平
    日都會經過那邊？）是，我上下學都會經過」，「（問：你
    在穿越所謂6 個車道，當時燈號還是綠燈？）是」，「（問
    ：你對你是否有按行人觸控裝置你於警詢所說不是很明確，
    今日是否可以很明確說明？）可以，我沒有按行人觸控裝置
    ，是看到綠燈直接過」，「（問：你當時穿越馬路時，除你
    外有無其他行人？）有，前方有行人，後方我沒有留意」，
    「（問：在你穿越6 個車道，前方的行人是否已經通過馬路
    ？）是」，「（問：當天要穿越時，你有無停下來等紅燈？
    ）我看到就是綠燈，到了就直接過」等語（見原審卷第95至
    97頁）；且依現場照片所示被告駕駛之營業小客車右前保險
    桿及前引擎蓋處有撞擊凹損痕跡，告訴人之腳踏車肢右側車
    身則撞擊凹損、右腳踏板損壞等節觀之（見上開偵卷第9 至
    12頁），顯見案發當時被告係以其營業小客車右前保險桿處
    撞擊告訴人腳踏車右側車身之後輪處殆無疑義。被告於原審
    所辯係告訴人突然衝出來，伊係以左側車頭撞擊告訴人前輪
    腳踏板附近云云，尚無足採。
  (三)又被告於原審及本院另辯稱伊行進方向至案發路口時之號誌
    為綠燈，告訴人闖紅燈云云。然查，被告於偵訊時即供稱：
    「（問：事發路口有無紅綠燈？你經過時是何燈號？）有的
    ，我不記得當時的燈號」，「（問：所以你未看燈號？）我
    現在不確定當時的燈號，但燈號是一排連鎖的，我可以確認
    在前一路口有等紅燈，等綠燈才起步」，「（問：到底是何
    燈號？）我不清楚」等語（見上開偵卷第37頁），被告僅能
    明確供述在案發前一路口明等待紅燈起步，並無法確認案發
    路口之交通號誌究為綠燈或紅燈，而證人即被害人劉柏則始
    終均明確證稱其橫跨敦化南路時，當時行人穿越號誌是綠燈
    等語，且參酌告訴人係橫跨敦化南路2 個慢車道、1 個安全
    島及中間4 個快車道後始遭告撞擊，是被告所辯係被害人闖
    紅燈乙節，尚難採憑。至被告固有前述在本件案發的前一個
    路口即基隆路與敦化南路口停等紅燈乙節，已據證人王沛穎
    於原審審理時證述如上，然本件案發之臺北市大安區○○○
    路○ 段319 號前之行人穿越道交通號誌與敦化南路與基隆路
    口之交通號誌，並無明確之連動關係，蓋案發路口之交通號
    誌為全日閃光配合行人觸動3 色號誌方式運作，如行人觸動
    該路口3 色運作裝置時，該路口敦化南路南往北方向會先轉
    為綠燈，之後才轉為紅燈供行人穿越等情，有臺北市交通管
    制工程處98年1 月14日北市交工控字第09830069600 號函及
    所附敦化南路與基隆路路口、敦化南路200 巷（319 號前）
    路口之交通號誌時制資料及原審98年12月22日公務電話紀錄
    等在卷可憑（見原審卷第32至35頁、第93頁），並經證人即
    臺北市政府警察局大安分局員警陳俊鴻於原審審理時具結後
    證述：「（問：關於臺北市○○○○路與基隆路」路口號誌
    你是否清楚？）有2 個時相，基隆路是有基隆高架下砸道與
    敦化南路南北向是同一時相，另1 組時相是基隆路」，「（
    提示現場圖，問：就上問題請說明？）基隆路往北方向基隆
    高價下砸道要轉敦化南路，與敦化南路是同一號誌時相，就
    是說是同時是綠燈，平面道路即基隆路往南部分就是紅燈，
    這路口只有這2 種時相」，「（問：本件案發路口過了路口
    左轉敦化南路即敦化南路2 段200 巷路口號誌你是否清楚？
    ）該路口是閃光號誌，但裝設有行人觸控裝置，如果行人觸
    控後就會變成行車3 色管制號誌。就是行人按了觸控後，第
    1 時相會變成敦化南路南北向會先變成綠燈，之後才會變成
    行人穿越道是行人穿越是綠燈，之後會回復為閃光號誌」，
    「（問：（提示臺北交通管制工程處98年1 月14日函）函所
    附時相，說明3 針對剛剛「敦化南路2 段200 巷說明有何意
    見？）運作是這樣，但秒數不清楚」，「（問：除一般是閃
    光號誌之外，對於該路口與剛剛所說「敦化南路與基隆路」
    路口號誌有連動關係，也就是說敦化南路與基隆路口在敦化
    南路南北向綠燈時，上開路口就會是綠燈？）不一定，因敦
    化南路2 段200 巷。不見得是綠燈，一般情況下是閃光號誌
    」，「（問：（提示時相表）案發時所說週期240 秒，前後
    2 張是一樣的，他分向1 好像都是指敦化南路南北向，分向
    2 是敦化南路路行人穿越道，依這樣來看，如果有按的情況
    下，『敦化南路與基隆路』路口是120 秒轉成紅燈，後面就
    南北向是180 秒，這圖是否這樣解釋？）是敦化南路綠燈會
    比『敦化南路與基隆路』路口綠燈長」等語（見原審卷第99
    頁），益徵被告所辯稱：在案發的前1 個路口即基隆路與敦
    化南路口有等待紅燈，待號誌轉變成綠燈後，始啟動行駛至
    發生事故之路口，是伊當時行進方向之號誌應該是綠燈云云
    ，要屬無據。況依臺北市交通管制工程處98年1 月14日函及
    所附敦化南路與基隆路路口、敦化南路200 巷（319 號前）
    路口之交通號誌時制資料，於案發當時敦化南路200 巷（31
    9 號前）之交通號誌分相1 週期為182 秒，雖較敦化南路與
    基隆路路口交通號誌之週期為120 秒為長。然依證人王沛穎
    於原審審理時所述：「被告之計程車停等紅燈時前面還有2
    、3 臺車子，停等時間至少有30秒」等語（見原審卷第81頁
    ），再核以上開2 路口之距離，及被告係停車等紅燈再行起
    步等情狀，亦難以憑認被告行駛至案發路口時之交通號誌猶
    為綠燈。是被告就此所辯，亦無足採。
  (四)再本案被害人當時是由西向東方向，先行橫跨敦化南路2 個
    慢車道、1 個安全島及中間4 個快車道後，始遭被告撞擊，
    以該路口車流量之大，實難想見告訴人係闖越紅燈穿越多個
    車道而毫髮無傷，況案發路口係行人穿越道，被告行至行人
    穿越道前，本應減速慢行，且遇有行人穿越時，無論有無交
    通指揮人員指揮或號誌指示，均應暫停讓行人先行通過，並
    應注意車前狀況，隨時採取必要之安全措施，且依證人即據
    報後至現場處理之員警李豐璋於原審審理時具結後證述：「
    （問：到現場時當天天候能見程度如何？）當時天候已經完
    成暗下來只有路燈，能見度應該還好」等語（見原審卷第79
    頁），則案發時雖為夜間，然有燈光照明、視距良好等情況
    ，並無不能注意情事，是被告所辯告訴人腳踏車是深色的，
    又穿黑色衣服，伊車燈照到告訴人時才發現前面有人不及煞
    車云云，均無解於其行駛至行人穿越道前，未減速慢行，注
    意車前狀況，隨時採取必要之安全措施之責。再依告訴人所
    證其行經該行人穿越道之號誌時仍為綠燈，則被告行駛之敦
    化南路車道上號誌燈相對即是紅燈，被告駕駛汽車遇紅燈未
    暫停讓告訴人通行之事實，亦堪認定。綜上，被告駕駛車輛
    行經行人穿越道時未遵守燈光號誌，且未減速慢行、讓行人
    先行通過，並應注意車前狀況，隨時採取必要之安全措施，
    致撞擊被害人，顯有過失，至為明確。
  (五)至本案經被告申請送請臺北市車輛行車事故鑑定委員會鑑定
    肇事原因結果，雖經該會以97年3 月20日北鑑審字第09730
    063200號函及所附鑑定意見書認：「……柒、鑑定意見：一
    、金賢剛駕駛789-EX號營小客車（肇事原因）(一)涉嫌違反號
    誌管制。(二)涉嫌未注意車前狀況。二、劉柏均騎乘腳踏車（
    肇事原因）(一)涉嫌未依照號誌指示行駛。(二)慢車行駛行人穿
    越道」等語（見上開偵卷第42、43頁），認被害人未依號誌
    指示行駛暨慢車行駛行人穿越道，亦有疏失，且為本件肇事
    原因，惟此並不影響被告過失責任之成立，附此敘明。
  (六)按汽車行駛時，駕駛人應注意車前狀況，並隨時採取必要之
    安全措施，道路交通安全規則第94條第3 項定有明文。次按
    ，汽車行駛至交岔路口，其行進、轉彎，應遵守燈光號誌道
    路交通安全規則第102 條第1 項亦定有明文；又汽車行近未
    設行車管制號誌之行人穿越道前，應減速慢行；汽車行經行
    人穿越道，遇有行人穿越時，無論有無交通指揮人員指揮或
    號誌指示，均應暫停讓行人先行通過，同規則第103 條第1
    、2 項亦規定甚明。本件經本院囑託中央警察大學鑑定肇事
    原因結果，認：「經審查本案所有卷宗資料，雙方（A 車：
    營業小客車、B 車：腳踏車）行駛方向與撞擊點可以確認，
    另一關鍵因素在於雙方當事人是否違反號誌管制，則無法據
    以鑑定。但道路交通安全規則第94條規定：『汽車行駛時，
    駕駛人應注意車前狀況及兩車併行之間隔，並隨時採取必要
    之安全措施。』，同規則第103 條規定：『汽車行近未設行
    車管制號誌之行人穿越道前，應減速慢行。汽車行經行人穿
    越道，遇有行人穿越時，無論有無交通指揮人員指揮或號誌
    指示，均應暫停讓行人先行通過』。可見汽車駕駛人行經『
    行人穿越道』有特別注意之義務」等語，有該大學以99年9
    月28日校鑑科字第0990006930號函乙紙在卷可稽（見本院卷
    第38頁）。本件被告考領有職業小型車駕駛執照，於行經案
    發路段時理應注意上開規定，而依案發當時雖為夜間，然有
    燈光照明、視距良好等情，已如上述，並無不能注意情事，
    竟疏於注意敦化南路北往南方向內側快車道上有被害人穿越
    前開行人穿越道，而未依號誌指示行駛且未注意車前狀況並
    減速慢行、暫停讓行人先行通過及採取必要之安全措施，貿
    然通過上開路口致所駕駛之車輛撞擊被害人，被害人因此受
    有上開傷害，被告應負過失責任甚明。且被告之過失行為與
    被害人所受傷害間，具有相當因果關係，已堪認定。
  (七)綜上所述，被告前開所辯，均無足採，本件事證已臻明確，
    被告犯行洵堪認定，應予依法論科。
三、查被告以駕駛為業，業據被告供明在卷（見97年度偵字第16
    519 號卷第37頁），則被告為從事駕駛業務之人。核被告所
    為，係犯刑法第284 條第2 項前段之業務過失傷害罪。被告
    為汽車駕駛人，行經行人穿越道不依規定讓行人優先通行，
    因而致告訴人受傷，應依道路交通管理處罰條例第86條第1
    項之規定加重其刑。又被告於犯罪未被有偵查權之機關或公
    務員發覺前，向到場處理之員警自首犯行，並接受審判，有
    臺北市政府警察局大安分局受理各類案件紀錄表在卷可稽（
    見上開偵卷第28頁），應依刑法第62條前段規定減輕其刑，
    並依法先加重後減輕之。
四、原審認被告罪證明確，予以論科，固非無見。惟查：(一)本件
    事故肇事原因，除被告駕駛汽車行近未設行車管制號誌之行
    人穿越道前，未減速慢行，暫停讓行人先行通過，並應注意
    車前狀況外，被害人劉柏均騎乘自行車橫越案發路口，亦有
    疏於注意慢車不得行駛於上開設有行人觸控號誌之行人穿越
    道之情事，原審未認定被害人劉柏均本件肇事原因與有過失
    ，與本院之認定不同。(二)按刑事審判旨在實現刑罰權之分配
    的正義，故法院對有罪之被告科刑，應符合罪刑相當之原則
    ，使罰當其罪，此所以刑法第57條明定科刑時應審酌一切情
    狀以為科刑輕重之標準。查被告於本院審理時，以新臺幣（
    下同）55萬元（不含強制險）與告訴人達成調解，並已於99
    年5 月5 日給付30萬元，有臺灣臺北地方法院臺北簡易庭99
    年4 月7 日調解筆錄影本在卷可憑（見本院卷第55頁），原
    審未及審酌，亦有未洽。檢察官依告訴人請求上訴，其上訴
    意旨略以：(一)原審認定被告符合自首之要件，係以臺北市政
    府警察局大安分局受理各類案件紀錄表為據。然查上開紀錄
    表固載「職到院瞭解為計程車司機金賢剛與腳踏車騎士劉柏
    均之車禍」，然上開記載內容，係由警員蘇永祥於晚間10點
    55分所紀錄，與案發之晚間9 時已有時距，觀諸上開文字，
    員警係到醫院瞭解後才做出此紀錄，則本件被告究竟是否於
    犯罪「未發覺」前，當時立即承認為肇事人，抑或係經由被
    害人、其他現場目擊之人告知肇事者為被告方經員警鎖定，
    原審並未詳查，顯屬率斷。參以被告於警詢、偵查及審理中
    自始均否認犯罪，辯稱並無闖紅燈，係因告訴人從人行道衝
    出來才會撞上云云致云云，則被告既不認為其駕駛行為構成
    犯罪，是否確有自首願意接受裁判之意，亦有未明。原審僅
    憑上開紀錄表，卷內亦無員警所製作之道路交通事故肇事人
    自首情形紀錄表，亦未傳訊當時現場處理之員警，以查明本
    件是否係屬「未發覺之罪」，被告是否確有接受裁判之意等
    情，逕認被告已符自首之要件，洵屬率斷，復未說明何以認
    定「得」減輕其刑之理由，實有違95年7月1日修正施行之現
    行刑法第62條前段規定意旨。(二)又本件事故造成告訴人受有
    頭部外傷併硬膜外出血、右脛骨粉碎性開放性骨折、右側總
    腓神經損傷併垂足之傷害，所受傷害非輕，亦造成告訴人身
    心莫大痛苦，而被告案發後不但迄未與告訴人達成和解，且
    自始否認犯罪，原審僅科處有期徒刑5 月，量刑尚嫌過輕，
    有違罪刑相當原則，指摘原審量刑不當。惟查，本件依卷附
    臺北市政府警察局大安分局受理各類案件紀錄表「處理情形
    」欄記載到院處理本件交通事故之警員為「蘇永祥」，與到
    案發現場處理之警員「李豐璋」並非相同，而參酌證人即案
    發後據報前往現場之員警李豐璋於原審審理時具結後證述：
    「（問：你有無見過剛剛在庭證人王沛穎？）有，好像是被
    告他說他當時有坐在他車上，但我到現場時，王沛穎是不在
    現場的，被告說不知道王沛穎是否可以提供現場狀況可供作
    證的地方，所以被告事後就將王沛穎帶到交通隊那邊」，「
    ……（問：被告是事故當天就向你表示有1 名乘客於後座？
    ）被告當天就跟我說有1 名乘客先行離開，被告說是1 位女
    性」等語（見原審卷第79、80頁），堪認被告確有於肇事後
    停留於現場等候警員到場處理，並主動承認為駕駛人，向前
    往處理之員警自首而接受裁判，此由證人即被害人劉柏均於
    警詢時所述被告有於案發當晚11時50分許前往醫院，當時交
    通隊員警亦在場等語在卷（見上開偵卷第15至18頁），益徵
    被告確有於肇事後停留於現場等候警員到場處理，並主動承
    認為駕駛人，向前往處理之員警自首而接受裁判之情形無訛
    。檢察官徒以卷附臺北市政府警察局大安分局受理各類案件
    紀錄表「處理情形」欄記載內容及被告否認過失傷害，遽認
    被告所為與自首要件不符，且未說明認定「得」減輕其刑之
    理由，尚嫌速斷。另被告已與被害人成立調解，並賠償被害
    人大部分損害乙節，已如前述，檢察官前開所指被告迄未與
    被害人告訴人達成和解云云，亦與事實不符。是本件檢察官
    上訴，及被告上訴否認犯罪，固均無理由，然原判決既有前
    述可議，即無可維持，應由本院將原判決予以撤銷改判。爰
    審酌被告係以駕駛營業小客車為業務之人，應比一般駕駛人
    負更高之注意義務，卻仍因疏忽而肇事，致被害人受有上開
    傷害，其過失程度、被害人所受傷害程度，及本件被害人亦
    與有過失，暨被告於本院審理時以55萬元與被害人達成調解
    ，並已於99年5 月5 日給付30萬元，賠償被害人大部分損害
    ，犯後態度尚好等一切情狀，改量處有期徒刑3 月，並諭知
    易科罰金之折算標準，以資懲儆。
據上論斷，應依刑事訴訟法第369 條第1 項前段、第364 條、第
299 條第1 項前段，道路交通管理處罰條例第86條第1 項，刑法
第284 條第2 項前段、第62條前段、第41條第1 項前段，刑法施
行法第1 條之1 ，判決如主文。
本案經檢察官田炳麟到庭執行職務。
中    華    民    國    99    年    11    月    25    日
                  刑事第十四庭  審判長法  官  陳志洋
                                      法  官  遲中慧
                                      法  官  謝靜慧
以上正本證明與原本無異。
不得上訴。
                                      書記官  陳泰寧
中    華    民    國    99    年    11    月    30    日
附錄本案論罪科刑法條
中華民國刑法第284條
（過失傷害罪）
因過失傷害人者，處 6 月以下有期徒刑、拘役或 5 百元以下罰
金，致重傷者，處 1 年以下有期徒刑、拘役或 5 百元以下罰金
。
從事業務之人，因業務上之過失傷害人者，處 1 年以下有期徒
刑、拘役或 1 千元以下罰金，致重傷者，處 3 年以下有期徒刑
、拘役或 2 千元以下罰金。

司法院資訊處製作；財團法人民間司法改革基金會備份。
